臺灣板橋地方法院刑事判決　　　　　　　94年度訴字第100 號
公　訴　人　臺灣板橋地方法院檢察署檢察官
被　　　告　甲○○
指定辯護人　本院公設辯護人　乙○○
上列被告因違反妨害國幣懲治條例案件，經檢察官提起公訴（93
年度偵緝字第1855號），本院判決如下：
    主  文
甲○○共同意圖供行使之用，而偽造幣券，處有期徒刑伍年陸月
。扣案如附表編號1至8、10、11所示之物，均沒收。
    事      實
一、甲○○於民國（下同）89年11月1 日起，以每日新臺幣（下
    同）800 之代價，受僱於姓名年籍均不詳綽號「阿龍」之鄭
    姓成年男子，與綽號「阿龍」之鄭姓男子、丙○○（已經臺
    灣高等法院判處有期徒刑6 年確定在案）及姓名年籍均不詳
    之楊姓成年男子，意圖供行使之用，共同基於偽造「舊版」
    新臺幣之犯意聯絡，自斯時起，在臺北縣蘆洲市○○○路61
    巷12號1 至3 樓（起訴書誤載為臺北縣蘆洲市○○○路611
    巷12號1 至3 樓），由「阿龍」提供紙張及小型裁紙機2 臺
    、大型裁紙機1 臺、偽鈔板模1 組、空白偽鈔紙8 包、噴膠
    13 瓶 、防偽線封口機1 臺、真鈔（1000元卷）9 張等物（
    如附表編號1 至7 所示）與加值資訊有限公司所有之電腦（
    含主機）1 組、彩色列表機、掃描器、燒錄機各1 臺，並由
    甲○○與楊姓男子在上址2 樓先挑選紙張，以裁紙機裁切成
    Α4 大小後，再量定位置後，每張紙張以木製新臺幣之板模
    及木製蔣公人頭之板模分別蓋印於空白紙張上，印製浮水印
    ，再由丙○○於上址3 樓，先選定顏色後注入電腦程式，將
    中央銀行委託臺灣銀行代理發行之新臺幣1000元、500 元及
    50元紙鈔，以電腦掃描器存入電腦內，利用電腦及彩色列表
    機，在每張紙上印製3 張偽造新臺幣，再將正反面列印好之
    偽鈔送交2 樓之甲○○及楊先生，由渠等將封口機之器具分
    別裁上防偽線後，以噴膠將正反面之偽鈔予以黏貼，再以裁
    紙機以真鈔之大小裁剪，偽造新臺幣1000元、500 元及50元
    之紙鈔即告完成。嗣於89年11月4 日下午5 時30分許，在上
    址為警查獲，並扣得「阿龍」所有，供其與甲○○、丙○○
    、楊姓男子共同偽造上揭紙鈔所用之如附表編號1 至7 所示
    之物品、附表編號8 至11所示偽造之新臺幣1000元、500 元
    、50元紙鈔之成品、半成品及前開電腦（含主機）1 組、彩
    色列表機、掃描器、燒錄機各1 臺，甲○○、楊姓男子則趁
    隙逃逸。
二、案經臺北縣政府警察局蘆洲分局報告臺灣板橋地方法院檢察
    署檢察官偵查起訴。
    理      由
壹、證據能力部分：
    按「被告以外之人（包括共同被告、共犯）於審判外之言詞
    或書面陳述，除法律有規定者外，不得作為證據」，92年9
    月1 日修正施行之刑事訴訟法第159 條第1 項定有明文，將
    共同被告審判外之陳述，定位為屬傳聞證據，除非合於同法
    第159 條之1 至同條之5 傳聞例外情形，且具任意性，則仍
    有證據能力。徵諸指定辯護人於本院準備程序中業已明確表
    示共同被告丙○○於警詢及偵查中之供述均屬傳聞證據，且
    於偵查中都是以被告之身分供述，無證據能力等語（見本院
    卷宗94年3 月11日準備程序筆錄第4 頁），而表示不同意作
    為本案證據，是此部分警詢、偵訊之供述依現行刑事訴訟法
    之規定均無證據能力，而不在本院審酌之範圍內，先予敘明
    。
貳、認定本案犯罪事實之證據及理由
一、訊據被告甲○○矢口否認有何偽造幣券之犯行，辯稱：伊在
    上揭處所1 樓裁紙及負責打掃，伊係被查獲之前1 天，因為
    樓下的洗手間有人在上，所以伊才上2 樓，伊在2 樓看到白
    紙上有蓋蔣總統的相片浮水印，察覺有異，當天伊就向楊先
    生表示不要做了云云。經查：
（一）證人即共同被告丙○○於本院審理時結證稱：伊看到被告
      甲○○在（查獲地點）2 樓裁紙，伊有看到1 、2 次...
      由被告甲○○和楊先生（誤稱楊添財，楊添財另經檢察官
      為不起訴處分確定）挑選紙張，裁切之後印上浮水印，偽
      鈔都是鄭先生拿上來等語（見本院卷宗94年6 月1 日審判
      筆錄第5 頁）；核與證人即查獲員警吳添來於偵查中結證
      稱：（問：查獲經過如何？）線上通報伊至現場查看，由
      1 樓往上查看...2 樓 遇到被告甲○○，他有身分證，到
      3 樓看到丙○○，還有扣案物品乙情大致相符（見同上署
      89年度第20770 號偵查卷宗第56頁89年12月5 日偵訊筆錄
      ）；足見應非如被告甲○○所言，其僅於被查獲之前1 天
      ，有到過上揭處所2 樓，其應係於該處所2 樓工作，洵堪
      認定，而證人丙○○前揭所稱被告甲○○和楊先生於裁切
      紙張後並印上浮水印乙節，被告甲○○亦自陳其曾上該處
      所2 樓，發現白紙上蓋有蔣總統相片之浮水印乙情，益徵
      被告甲○○對於其工作內容應非僅止於其所述之裁切紙張
      之認知而已。
（二）證人丙○○復於本院審理時結證稱：伊是經由被告甲○○
      介紹才認識鄭先生... 是被告甲○○帶伊去那邊，（第1
      天）就帶伊去看場地，全部都看，說要在這邊工作等語（
      見同上審判筆錄第6 、12頁）；證人丙○○既係透過被告
      甲○○之介紹才至上揭處所工作，且被告甲○○並帶丙○
      ○去觀看認識該處所全部之場地，足見被告甲○○對於該
      處所應有相當之熟悉度，是被告甲○○對於該處所之硬體
      及軟體設備，自難諉為不知。證人丙○○又於本院審理時
      結證稱：「（辯護人問：被告甲○○是否有跟你提到作偽
      鈔的事情？）有提過」「（辯護人問：提的內容？）他好
      像大概跟我說要不要作（台語）」「（檢察官問：辯護人
      有問鄭先生與你提及作偽鈔的時候，被告甲○○是否在場
      ？）在場」等語（見同上審判筆錄第10、11頁）；是鄭先
      生向丙○○提及製作偽鈔事宜，被告甲○○當時亦在場，
      可見被告甲○○應早為偽鈔集團之成員，鄭先生始能不避
      諱被告甲○○在場，堪以認定。
（三）臺北縣警察局蘆洲分局蘆洲派出所員警確於上揭處所查獲
      附表編號1 至11暨電腦（含主機）1 組、彩色列表機、掃
      描器、燒錄機各1 台之物品，且共同被告丙○○當時確實
      在現場，有違反社會秩序維護法案件現場紀錄及搜索扣押
      證明筆錄各1 份、現場照片數幀在卷（同上偵查卷宗第9
      、10頁、第26至36頁反面），並有該物品扣案可資佐證；
      復據證人吳添來警員於偵查中結證稱：（現場）2 樓遇到
      被告甲○○，他有身分證等語（見同上偵查卷宗第56頁89
      年12月5 日偵訊筆錄）；惟查，被告甲○○將身分證拿給
      警員查驗後，即趁隙脫逃（參前揭違反社會秩序維護法案
      件現場紀錄可稽），倘被告甲○○上揭所稱：伊於察覺有
      異，當天就向楊先生表示不做了乙情屬實，何以查獲當天
      警員到上揭處所搜索時，被告甲○○為何不向警方投案，
      反匆忙逃脫，實有違常情。是被告甲○○前揭所辯，與事
      實不符，自不足採信。
（四）被告甲○○確有與丙○○及「阿龍」、楊姓男子共同偽造
      幣券之行為，業據證人丙○○於本院審理時結證稱：有沒
      有做，他（指被告甲○○）心裡有數，伊以前筆錄講的都
      是實在等語（見同上審判筆錄第14頁），核共同被告丙○
      ○於本院審理時之供述，皆對被告甲○○共同參與偽造幣
      券事實為不利之陳述。
（五）被告甲○○、丙○○、「阿龍」及楊姓男子所共同偽造之
      幣券，除有附表編號8 至11之成品及半成品扣案，且查該
      偽造之新臺幣1000元及500 元幣券，其圖案及文字與真鈔
      相同，且有浮水印及防偽線，另50元紙幣部分，其圖案及
      文字與真鈔相同，外觀上與真鈔辨識不易，業經臺灣高等
      法院於共同被告丙○○案件中勘驗明確，有該院90年度上
      訴字第1449號判決1 件在卷可稽（見本院卷宗第39頁），
      均足以證明被告甲○○、丙○○、「阿龍」、楊姓男子所
      共同偽造幣券，確已達於使一般人誤認為真幣而達既遂之
      程度；且其等製作偽鈔採專業分工方式，扣案偽鈔成品即
      達200 餘張，顯係基於行使之意圖而為之無誤。
二、綜上事證，被告甲○○所為否認犯罪之辯解，核屬畏罪飾卸
    之詞，並不足採信，被告甲○○之犯行堪以認定，應予依法
    論科。
參、論罪科刑及沒收部分：
一、按臺灣銀行發行之新臺幣，自中央銀行委託代理發行之日起
    ，如有偽造行為，亦應依妨害國幣懲治條例論科，為司法院
    大法官會議釋字第99號解釋所明揭，而中央銀行於50年7 月
    1 日在臺灣復業後，即已委託臺灣銀行發行新臺幣，是依上
    開解釋，新臺幣自具有國幣功能，而為妨害國幣懲治條例所
    指之幣券。查被告甲○○意圖行使之用而印製偽造前開新臺
    幣紙鈔，核其所為，係犯妨害國幣懲治條例第3 條第1 項之
    偽造幣券罪。被告偽造幣券半成品部分，為偽造幣券犯行之
    一部分，與偽造幣券既遂犯行部分為事實上之一罪關係，不
    另論以偽造幣券未遂罪（有最高法院93年度臺上字第2426號
    判決影本1 件附卷可參）。被告甲○○及丙○○、綽號「阿
    龍」之鄭姓成年男子、楊姓成年男子之間，就上開偽造幣券
    行為，具有犯意聯絡及行為分擔，為共同正犯。爰審酌被告
    之素行（有臺灣高等法院被告前案紀錄表1 件可按）、犯罪
    之動機、目的、手段、所生之危害及犯罪後仍飾詞卸責否認
    犯行未見悔悟等一切情狀，量處如主文所示之刑，以示懲儆
    。至公訴人雖求處被告有期徒刑10年，惟本院審酌上開情狀
    ，認被告尚非處於主謀地位，所求處之刑度尚嫌過重，量處
    如上之刑度，已足昭炯戒，併此敘明。
二、扣案如附表編號8 至編號11所示之偽造新臺幣1000元、500
    元及50元紙鈔（共計2272張），係被告甲○○、丙○○、「
    阿龍」及楊姓男子共犯妨害國幣治罪條例之罪所偽造之幣券
    ，不問屬於犯人與否，均應依同條例第6 條之規定，併予宣
    告沒收；如附表編號1 號至7 號所示之物，為被告甲○○、
    丙○○、「阿龍」、楊姓男子共同犯罪所用之物，且為「阿
    龍」所有，業據丙○○供述明確，爰依刑法第38條第1 項第
    2 款規定宣告沒收；另扣案如附表編號9 所示之偽鈔半成品
    共108 張，因尚未製造完成，顯無法持以交易使用，復查無
    證據足認該等偽鈔半成品係供被告預備犯罪所用之物，故不
    予宣告沒收。至於扣案電腦（含主機）1 組、彩色列表機、
    掃描器、燒錄機各1 台，查係由丙○○與楊姓男子以田泰工
    程開發有限公司（以下簡稱田泰公司）名義向加值資訊有限
    公司（以下簡稱加值公司）購買，交貨時由田泰公司立據表
    示於貨款未全部清償之前，貨品所有權仍屬加值公司所有，
    業據共同正犯丙○○於本院另案調查時供述明確，並有由田
    泰公司所書立之同意書影本在臺灣板橋地方法院檢察署89年
    度他字第3573號卷內可稽；而購買該物品所交付由曾阿日所
    簽發，以中興商業銀行新莊分行為付款人、票載日期89年10
    月15日、金額225235元、票號ＵＴ0000000 號支票經加值公
    司屆期提示未獲付款，業據證人歐修碩於臺灣高等法院另案
    調查時到庭具結證述明確（見臺灣高等法院90年度上訴字第
    1449號卷宗可參），是依田泰公司所書立同意書，上開電腦
    （含主機）1 組、彩色列表機、掃描器、燒錄機各1 台雖均
    為供犯罪所用之物，然均非屬被告甲○○、丙○○、「阿龍
    」、楊姓男子所有，應亦不予沒收，附予敘明。
據上論斷，應依刑事訴訟法第299 條第1 項前段，妨害國幣治罪
條例第3 條第1 項、第6 條，刑法第11條前段、第28條、第38條
第1 項第2 款，罰金罰鍰提高標準條例第1 條前段，判決如主文
。
本案經檢察官孫治平到庭執行職務
中　　華　　民　　國　　94　　年　　6 　　月　　30　　日
                  刑事第十五庭  審判長法　官  高  玉  舜
                                      法  官  吳  幸  娥
                                      法  官  陳  靜  茹
以上正本證明與原本無異
如不服本判決應於送達後10日內向本院提出上訴狀
                                      書記官　廖  美  紅
中　　華　　民　　國　　94　　年　　6 　　月　　30　　日
附錄本案論罪科刑法條全文
妨害國幣懲治條例第3 條
意圖供行使之用，而偽造、變造幣券者，處無期徒刑或五年以上
有期徒刑，得併科五千元以下罰金。
犯前項之罪，因而擾亂金融，情節重大者，處死刑。
第一項之未遂犯罰之。
附表：
 ┌──┬───────────────┬────┐
 │編號│ 物品                      ? │ 數量   │
 ├──┼───────────────┼────┤
 │1   │ 小型裁紙機                   │ 2台    │
 ├──┼───────────────┼────┤
 │2   │ 大型裁紙機                   │ 1台    │
 ├──┼───────────────┼────┤
 │3   │ 偽鈔板模                     │ 1組    │
 ├──┼───────────────┼────┤
 │4   │ 空白偽鈔紙                   │ 8包    │
 ├──┼───────────────┼────┤
 │5   │ 噴膠                         │ 13瓶   │
 ├──┼───────────────┼────┤
 │6   │ 防偽線封口機                 │ 1台    │
 ├──┼───────────────┼────┤
 │7   │ 真鈔（1000元券）             │ 9張    │
 ├──┼───────────────┼────┤
 │8   │ 偽鈔成品（正、反面，每1 大   │ 1850張 │
 │    │ 張印製有3 張1000元紙鈔）     │        │
 ├──┼───────────────┼────┤
 │9   │ 偽鈔半成品（正面，每1 大張   │ 108張  │
 │    │ 印製有3 張1000元紙鈔）       │        │
 ├──┼───────────────┼────┤
 │10  │ 偽鈔成品（正、反面，每1 大   │ 41張   │
 │    │ 張印製有3 張500 元紙鈔）     │        │
 ├──┼───────────────┼────┤
 │11  │ 偽鈔成品（正、反面，每1 大   │ 273張  │
 │    │ 張印製有3 張50 元紙鈔）      │        │
 └──┴───────────────┴────┘
